臺灣高等法院刑事判決　　　　　　　　　九十一年度上易字第二七五六號
　　上　訴　人
　　即　自訴人　乙○○
　　被　　　告　甲　○
右上訴人因被告詐欺案件，不服臺灣基隆地方法院九十一年度自字第四一號中華民國
九十一年八月五日第一審判決，提起上訴，本院判決如左：
    主      文
上訴駁回。
    事      實
一、按犯罪之被害人得提起自訴，刑事訴訟法第三百十九條第一項固定有明文，惟此
    之被害人係指犯罪之直接被害人而言。又不得提起自訴而提起者，應諭知不受理
    之判決，並得不經言詞辯論為之，同法第三百三十四條、第三百四十三條準用第
    三百零七條，分別定有明文。
二、本件上訴人於原審自訴被告甲○涉犯刑法第三百三十九條第一項之詐欺取財罪嫌
    ，無非以上訴人即自訴人代表香港資方於八十八年十二月十六日與宏成實業股份
    有限公司（下稱宏成公司）訂立保管協議，同意由黃景安律師保管下列金額共計
    一千三百萬元之擔保用有價證券四紙（下簡稱系爭有價證券）：(一)第一商業銀行
    可讓定期存單三紙，金額新台幣（下同）一百萬元、一百萬元、五十萬（存單號
    碼：HA098171、HA098172、GA06882號）。(二)宏成實業股份有限公司簽發票面金
    額一千零五十萬元，以中國農民銀行高雄分行為付款人、帳號：03458-4、票號
    ：FAZ0000000、發票日：八十九年一月十五日之支票一紙。嗣被告施用詐術，以
    偽造的臺灣銀行中英文存款證明，定期存款單給債權人作擔保品，向自訴人協調
    暫時取出系爭有價證券，供伊暫時操作參加國際高利潤投資，並於九十年一月十
    日取走系爭有價證券，事後自訴人屢次要求被告依約返還系爭有價證券，被告卻
    屢次藉故以已將系爭有價證券以轉投資方式，不克立即返還系爭有價證券，並繼
    續藉故向自訴人及案外人陳威嵩、陳竑愷、顏順和、李榮崇等騙取投資金額，最
    後竟然避不見面逃逸無蹤，自訴人始知上當受騙。查被告顯係意圖為自己不法所
    有之意圖，以偽造的臺灣銀行中英文存款證明，騙取自訴人委託黃景安律師保管
    的有價證券，嗣後並附加以百般謊言，拒不返還系爭有價證券，因認其已觸犯刑
    法第三百三十九條第一項之詐欺罪云云。
三、訊據被告甲○矢口否認伊有上訴人所指之犯行，並辯稱伊並未交付上訴人所稱台
    灣銀行英文函件而拿取同意書上所指系爭之存單、支票等語，經本院訊問上訴人
    所指之保管人黃景安律師到庭結稱：「同意書上所指支票及存單我並沒有交給被
    告，這些東西都交還給宏成公司的負責人，這些東西原本就是宏成公司的」，並
    稱：「交還宏成公司係因香港資方同意交還宏成公司，被告甲○不曾要求我交還
    ，我也不認識他，我是根據同意書打電話給宏成公司，宏成公司才來領回」（見
    本院九十一年十月二十二日訊問筆錄），而自訴人所稱台灣銀行中英文函件，黃
    景安亦證稱：「我沒有見過，而且該英文函件日期是九十年三月二日，是在領回
    支票、存單以後。我手中的同意書是我擬好稿以後傳真給乙○○，乙○○簽名、
    蓋章以後再傳真回來給我。」且提出經宏成公司簽章領回本案系爭有價證券（即
    存單三紙及支票一紙）之影本及保管協議影本等為證，其陳述自屬真正，而堪採
    信。本案系爭有價證券既經查明非上訴人即自訴人所有，而屬宏成公司所有，且
    由保管人黃景安律師合法交還所有人宏成公司領回，上訴人自非本案之直接被害
    人甚明；而上訴人所稱台灣銀行中英文存款函件由上所蓋台灣銀行營業部印章日
    期為九十年三月二日，簽發日期為九十年三月一日有該函影本在卷可查，上開函
    件作成日期顯在上訴人主張系爭有價證券交付日期（即九十年一月十日）之後，
    雖該函件經台灣銀行來函證明係屬偽造，亦無法證明上訴人所稱其因被告提出該
    函而受騙致受害之事屬實，而自上訴人所提出之台灣銀行中英文存款證明、同意
    書、存證信函影本均無法證明上訴人為其所陳述事實致其為犯罪直接被害人之事
    ，依法自訴人在原審即不得提起自訴，原審依前揭說明認上訴人非本案直接被害
    人，爰不經言詞辯論，逕諭知不受理之判決，經核並無違誤，上訴人仍執前詞上
    訴前來，其上訴自為無理由，爰不經言詞辯論，駁回其上訴。
四、至台灣銀行英文證明函件經本院調查係屬偽造，因非屬本案自訴範圍，且本案係
    經原審判決不受理，本院自無從併審，附此述明。
據上論斷，應依刑事訴訟法第三百六十八條、第三百七十二條，判決如主文。
中    華    民    國    九十一    年      十        月      二十三      日
                        臺灣高等法院刑事第十庭
                            審判長法  官  溫  耀  源
                                  法  官  黃  金  富
                                  法  官  林  銓  正
右正本證明與原本無異。
不得上訴。
                                  書記官  高  柑  柏
中    華    民    國    九十一    年      十        月      二十四      日
